臺灣臺南地方法院刑事判決　　　　　　　 94年度訴字第532號
公　訴　人　臺灣臺南地方法院檢察署檢察官
被　　　告　丁○○　男　22歲.
選任辯護人　莊信泰律師
　　　　　　黃俊達律師
　　　　　　林錫恩律師
選任輔佐人　戊○○
即被告之父
上列被告因強盜案件，經檢察官提起公訴（94年度偵字第3565號
、3741號），本院判決如下：
    主  文
丁○○意圖為自己不法之所有，攜帶凶器，以強暴至使不能抗拒
，而取他人之物，處有期徒刑貳年，緩刑參年，緩刑期內付保護
管束。
    事  實
一、丁○○意圖為自己不法之所有，先於民國（下同）九十四年
    三月六日晚上九時許，在台南縣永康市「茶后網咖店」，向
    不知情之王雅雲佯稱欲外出購物，而借得王雅雲所有之車號
    ＳＹ２－２０６號輕型機車，於翌日（七日）凌晨二時二十
    四分許，丁○○攜帶家中之客觀上對人之生命、身體有危害
    而可供兇器使用之鐮刀一把，並戴上口罩及帽子，騎乘上開
    機車，至台南縣仁德鄉○○村○○路○段五二九號「統一超
    商」，手持該鐮刀進入統一超商店內，喝令店員乙○○交付
    財物，以強暴方式至使乙○○不能抗拒，而交付現金新台幣
    六百元，得手後，丁○○將所得現金用罄，鐮刀則丟棄海中
    ，衣物丟棄垃圾堆，嗣為警調閱超商監視器，循線查獲上開
    機車之車主王雅雲，得知係姓名年籍不詳之綽號「阿寬」之
    人借用機車，丁○○在警方人員尚不知其真實姓名年籍前，
    由其父戊○○陪同向警方人員自首而查獲。
二、案經台南縣警察局歸仁分局報請臺灣台南地方法院檢察署檢
    察官偵查起訴。
    理  由
一、訊據被告丁○○自警詢、檢察官偵查及本院審理時，均自白
    坦承上開強盜犯行，而被告借用王雅雲之機車至上開統一超
    商之情節，核與證人王雅雲於警詢及偵查結證被告借用機車
    之情節相符，亦有被告騎乘該機車之路口監視器翻拍照片四
    張附卷可稽，可以採信。又被告持鐮刀至該統一超商店內強
    盜店員乙○○之情節，亦與證人乙○○於警詢及偵查時結證
    被告持鐮刀強盜之情節符合，並有該統一超商店監視器翻拍
    之照片四張、現場照片五張及刑案現場測繪圖一張在卷可證
    ，被告上開強盜犯行，亦可採信。是被告自白強盜犯行，已
    有確切之人證及物證加以補強佐證，互相印證，均吻合無誤
    ，被告上開自白亦有證據能力，綜合上開事證，顯然已可確
    信被告有上開支強盜犯行，被告之犯行可以認定。
三、按被告持以強盜之鐮刀係長約四十至五十公分之鐵製品，已
    經被告於本院供述明確，客觀上可以對人之生命、身體造成
    危害，係屬兇器無誤，核被告攜帶鐮刀之強盜犯行，係犯刑
    法第三百三十條之攜帶凶器強盜罪。次按對於未發覺之罪自
    首而受裁判者，減輕其刑，刑法第六十二條定有明文，而所
    謂「未發覺之罪」，指有追訴搜查權之機關，不知有犯罪事
    實，或雖知有犯罪事實而不知犯罪人為何人。查本件警方人
    員係從路口監視器翻拍照片查獲被告所騎機車之牌照號碼，
    再循線查知機車車主王雅雲，並由王雅雲之供述，得知該機
    車由綽號「阿寬」之不詳姓名之人借騎，但是在被告主動到
    派出所之前，警方人員並不知道被告之真實姓名，只知道其
    綽號叫「阿寬」等情，已經證人即查獲警員甲○○於本院具
    結證述屬實，是被告於警方人員得知其真實姓名之前，就主
    動自行向警方自白犯行，表示願意接受裁判，顯然當時警方
    人員雖有被告犯案時之照片，也知道被告知綽號，但是尚不
    知道被告之真實姓名及年籍住址，無從對被告查證，即屬尚
    不知犯罪之人為何人，與自首之要件相符，應依上開自首之
    規定，減輕其刑。又犯罪之情狀可憫恕者，得酌量減輕其刑
    ，刑法第五十九條亦定有明文，此必須犯罪另有「特殊之原
    因與環境」等等，在客觀上足以引起一般同情，認為即予宣
    告法定低度刑期猶嫌過重者，始有其適用，有最高法院四十
    五年台上字第一三六一號判例可資參酌。另最高法院七十年
    度第六次刑事庭長會議決議：刑法第五十九條規定，犯罪之
    情狀可憫恕者，得酌量減輕其傾，同法第五十條規定，科刑
    時應審酌一切情狀，尤應注意左列事項（共十款）為科刑重
    輕之標準，兩條適用上固有區別，惟所謂「犯罪之情狀」與
    「一切情狀」，並非有截然不同之領域，於裁判上審酌其刑
    時，應就犯罪一切情狀（包括第五十七條所列十款事項），
    予以全盤考量，審酌其犯罪有無可憫恕之事由，以為判斷，
    故適用第五十九條酌量減輕其刑時，並不排除第五十七條所
    列十款事由之審酌，惟其程度應達於確可憫恕，始可予以酌
    減。經查，本件被告並無前科，有其前案紀錄表可稽，無不
    良品性，且係高職肄業一年，任焊接技工，有其警詢資料可
    稽，智識程度不高，當天因為被告之父罵被告，要被告幫忙
    除草，被告不肯，被告之父就罵被告要錢用就去搶好了等情
    ，已經輔佐人即被告之父戊○○於本院陳述在卷，顯見被告
    犯罪前受到刺激，係一時衝動始誤觸法網，被告所攜帶之鐮
    刀是預備隔日要到其祖父家中協助除草所用，所以預先放在
    機車內，係一時臨時起意犯下搶案等情，也經被告於警詢時
    供述明確，並非預謀供強盜所用，事屬偶然，有特別之原因
    及環境因素，與一般犯罪之目的、動機有所不同，而被告雖
    持鐮刀強盜，但是被告從收銀機拿走錢後，就直接跑出去外
    面，往保安路方向逃走等情，已經被害人乙○○於警詢時證
    述明確，可見被告強得財物後，立即逃跑，對被害人乙○○
    並無傷害之意，就持刀強盜犯行而言，並無重大惡性，又被
    告僅強得六百元，犯罪所生之損害輕微，犯罪後自首報案，
    並立即與被害人和解，賠償統一超商公司之損害，有和解書
    可稽，其犯罪後態度良好，從被告之犯罪動機、目的、犯罪
    時所受刺激、犯罪之手段、犯人之品行、智識程度、犯罪所
    生之危險及損害、犯罪後之態度等ㄧ切情狀考量，均屬情狀
    良好，本應從法定最低度刑即有期徒刑七年加以審酌考量，
    經依自首規定減輕其刑，其法定最低度刑即為有期徒刑三年
    六月，以被告從無任何前科，第一次犯罪即受如此重刑，雖
    屬咎由自取，但是被告係一時受到重大刺激，未經考量始為
    如此重大犯罪，犯罪後又立即反悔，自首並賠償被害人，顯
    見其悔悟之意，若仍處以上開之最低度刑，在個案情形，客
    觀上尚嫌過重，情輕法重，確實情有可憫，綜合被告整個犯
    罪前後過程，係臨時突發之案例，其罪應罰但其情可恕，已
    達堪以憫恕的程度，爰引用刑法第五十九條之規定，酌減輕
    情形，並遞減其刑。爰審酌被告素行，犯罪之動機、目的、
    手段、所生危害、犯後態度等一切情狀，從輕量處如主文所
    示之刑，檢察官求為判處被告有期徒刑五年，尚屬過重，並
    不可採。又被告未曾受有期徒刑以上刑之宣告，有其前案紀
    錄表附卷可稽，經此偵、審程序，應知警惕，信無再犯之虞
    ，本院認已暫不執行其刑罰為適當，依刑法第七十四條第一
    款規定宣告緩刑三年，以啟自新，惟為使被告仍能有所警惕
    ，併依法宣告於緩刑期內付保護管束。被告供強盜所用之鐮
    刀一把（未扣案，已丟棄滅失），係被告家中之物，而非被
    告所有，已經被告供述屬實，依法不得沒收，附此說明。
據上論斷，應依刑事訴訟法第二百九十九條第一項前段，刑法第
三百三十條第一項、第六十二條、第五十九條、第七十四條第一
款、第九十三條第一項，判決如主文。
本案經檢察官丙○○到庭執行職務。
中　　華　　民　　國　　94　　年　　6 　　月　　27　　日
 　　　　 刑事第一庭    審判長法　官　  宋  明  中
                              法  官    林  欣  玲
                              法  官    王  慧  娟
以上正本證明與原本無異。
如不服本判決，應於收受送達後10日內向本院提出上訴書狀（應
附繕本）。
　　　　　　　　　　　　　　　書記官    王  惠  珠
中　　華　　民　　國　　94　　年　　6 　　月　　27　　日
附錄本案論罪科刑法條全文：
中華民國刑法第330條
犯強盜罪而有第321條第1項各款情形之一者，處七年以上有期徒
刑。
前項之未遂犯罰之。
